【裁判字號】    99,交聲,936
【裁判日期】    990902
【裁判案由】    聲明異議
【裁判全文】
臺灣彰化地方法院交通事件裁定         99年度交聲字第936號
原處分機關
即移送機關  交通部公路總局臺中區監理所彰化監理站
異議人即
受處分人    甲○○
上列異議人即受處分人因違反道路交通管理處罰條例案件，對於
交通部公路總局臺中區監理所彰化監理站民國99年8 月25日所為
之處分（彰監四字第裁64-I00000000號裁決書），聲明異議，本
院裁定如下：
    主  文
原處分關於吊扣駕駛執照拾貳個月部分撤銷。
甲○○汽車駕駛人駕駛汽車，經測試檢定酒精濃度超過規定標準
，吊扣小型車普通駕駛執照壹年。
    理  由
一、原處分意旨略以：異議人即受處分人甲○○（下稱受處分人
    ）於民國99年5 月28日22時35分許，駕駛車牌號碼CA-5936
    號自用一般小客車，在彰化縣埔心鄉○○○路524 號，因「
    駕駛汽車行駛公路經警方攔檢實施酒測，測得酒測值為0.63
    MG/L」違規，為警依法舉發，故依道路交通管理處罰條例第
    35條第1 項第1 款、第24條第1 項第2 款規定裁處受處分人
    吊扣駕駛執照12個月（罰鍰已經法院判決無需繳納）及施以
    道路交通安全講習等語。
二、聲明異議意旨略以：受處分人因酒後駕車而違反交通法規，
    但因受處分人係駕駛自用一般小客車而違反前開法規，而受
    處分人現所持駕駛執照為聯結車職業駕駛執照，故關於原處
    分吊扣聯結車職業駕駛執照部分，請另為處分，為此提出本
    件聲明異議等語。
三、按汽車駕駛人飲用酒類或其他類似物後，其吐氣所含酒精濃
    度超過每公升0.25毫克者，不得駕車，道路交通安全規則第
    114 條第2 款定有明文。又汽車駕駛人，駕駛汽車經測試檢
    定酒精濃度超過規定標準者，處新台幣（下同）15,000元以
    上60,000元以下罰鍰，並當場移置保管其車輛及吊扣其駕駛
    執照1 年，復應接受道路交通安全講習，道路交通管理處罰
    條例第35條第1 項第1 款、第24條第1 項第2 款亦分別定有
    明文。
四、經查：
（一）本件受處分人於99年5 月28日22時35分許，駕駛車牌號碼
      CA-5936 號自用一般小客車，在彰化縣埔心鄉○○○路52
      4 號，有「駕駛汽車行駛公路，經警方攔檢實施酒測，測
      得酒測值為0.63MG/L」之違規行為，為彰化縣警察局溪湖
      分局員警依道路交通管理處罰條例第35條第1 項第1 款規
      定，掣單舉發其違規行為，並經原處分機關於99年8 月25
      日以彰監四字第裁64-I00000000號裁決書裁處吊扣駕駛執
      照12個月（罰鍰已經法院判決無需繳納），並施以道路交
      通安全講習等情，為受處分人所不爭執，並有舉發違反道
      路交通管理事件通知單及交通部公路總局臺中區監理所彰
      化監理站違反道路交通管理事件裁決書各1 紙在卷可稽，
      是受處分人本件違規行為，事證明確，足堪認定。
（二）惟按94年12月14日修正前之道路交通管理處罰條例第68條
      規定：「汽車駕駛人，因違反本條例及道路交通安全規則
      之規定，受吊扣或吊銷駕駛執照處分時，吊扣或吊銷其持
      有各級車類之駕駛執照。」係指違規人持有之各級車類駕
      駛執照均應予吊扣或吊銷，然道路交通管理處罰條例第68
      條業於94年12月14日經修正公布並於95年3 月1 日施行，
      修正施行後之條文業已刪除「吊扣或」等字，即已將受吊
      扣駕駛執照之處分係吊扣其持有之各級車類駕駛執照部分
      之規定廢除，依現行條文之解釋，即係受吊銷駕照處分者
      ，仍維持吊銷其持有之各級車類駕駛執照，至於受吊扣駕
      照處分者，則僅限於吊扣其違法或違規當時所駕駛車輛之
      駕駛執照，不得同時一併吊扣其持有之其他各級車類駕駛
      執照（臺灣高等法院臺中分院96年度交抗字第136 號、第
      648 號裁定相同意旨參照）。此一條文修正之立法說明略
      以：「原條文將違法或違規駕駛人所持有各級車類之駕駛
      執照一併吊扣或吊銷，失之過酷，影響人民工作及生活甚
      鉅，爰修正之」等語，其立法意旨在於最高級車類之駕駛
      執照係受處分人賴以維生之工具，而受處分人駕駛較低級
      車類之車輛違規受罰，卻一併吊扣其最高級車類駕駛執照
      ，對受處分人之工作權及生存權造成極大之損害，有違比
      例原則，故予修法。
（三）本件受處分人之違規行為係發生於99年5 月28日，關於裁
      處吊扣駕照部分，自應依修正後道路交通管理處罰條例第
      68條之規定裁處。而依修正後道路交通管理處罰條例第68
      條之規定，既將「吊扣」等字刪除，依上開說明，駕駛人
      受吊扣駕駛執照處分時，自不得再吊扣受處分人所持有各
      級車類之駕駛執照，僅能吊扣其違法或違規當時所駕駛車
      輛之駕駛執照，故原處分機關於作成吊扣駕駛執照處分時
      ，應就行為人所應吊扣之駕駛執照種類予以限定，始符合
      依法行政原則。查受處分人為本件違規時，係駕駛自用一
      般小客車，此有上開舉發違反道路交通管理事件通知單在
      卷可憑，揆諸前開說明，其依法所受之處分應為限制其駕
      駛自用一般小客車之權利，即吊扣其小型車普通駕駛執照
      ，原處分機關未審酌及此，逕為裁罰，即難認為允當。至
      上開道路交通安全規則對於汽車駕駛執照之管理，採取一
      照原則，固然導致駕駛人違規酒駕時，有執行吊扣駕駛執
      照上之困難，然此關於駕駛執照管理所衍生之問題，宜由
      執法機關設法解決，尚不得因執行困難或法規漏洞，即置
      立法修正通過之條文不予遵守適用，遽擴張解釋認應吊扣
      受處分人持有各級車類之駕駛執照，併予敘明。
五、從而，本件受處分人之異議為有理由，爰撤銷原處分關於「
    吊扣駕駛執照12個月」部分，並就撤銷部分改諭知如主文第
    2 項所示之處罰。至原處分機關另裁處對受處分人施以道路
    交通安全講習部分，於法並無不當，且為受處分人所不爭執
    ，本院即無由就道路交通安全講習部分處分併予審酌，附此
    敘明。
據上論斷，應依道路交通管理處罰條例第87條第2 項，道路交通
案件處理辦法第20條前段之規定，裁定如主文。
中    華    民    國    99    年    9     月    2     日
                  交通法庭    法  官  游秀雯
以上正本證明與原本無異。
如不服本裁定，應於裁定送達後五日內向本院提出抗告狀(須附
繕本 )。
中    華    民    國    99    年    9     月    2     日
                              書記官  謝志鑫

司法院資訊處製作；財團法人民間司法改革基金會備份。
